【裁判字號】    98,竹小,362
【裁判日期】    981126
【裁判案由】    返還不當得利
【裁判全文】
臺灣新竹地方法院民事小額判決         98年度竹小字第362號
原      告  全國電子股份有限公司
法定代理人  乙○○
訴訟代理人  甲○○
被      告  丙○○
上列當事人間請求返還不當得利事件，本院於民國98年11月12日
言詞辯論終結，判決如下：
    主      文
被告應給付原告新臺幣捌萬零玖佰柒拾元，及自民國九十八年
十月四日起至清償日止按週年利率百分之五計算之利息。
訴訟費用新臺幣壹仟元由被告負擔。
本判決得假執行。但被告如於假執行程序實施前，以新臺幣捌萬
零玖佰柒拾元為原告預供擔保，得免為假執行。
    事實及理由
壹、程序方面：
    按訴狀送達後，原告不得將原訴變更或追加他訴，但擴張或
    減縮應受判決事項之聲明者，不在此限，民事訴訟法第255
    條第1項第3款定有明文。次按原告於判決確定前，得撤回訴
    之全部或一部，但被告已為本案之言詞辯論者，應得其同意
    ，民事訴訟法第262條第1項定有明文。查本件原告起訴時原
    係請求訴外人丁○○及被告丙○○應連帶給付原告新臺幣（
    下同）85,201元，及自起訴狀繕本送達翌日起至清償日止，
    按年息百分之5計算之利息。嗣原告於民國98年11月12日調
    解程序中到庭撤回訴外人丁○○部分，並變更聲明為：被告
    丙○○應給付原告80,973元，及自起訴狀繕本送達翌日起至
    清償日止，按年息百分之5計算之利息。核其撤回訴外人丁
    ○○部分，因係於調解程序中為之，訴外人丁○○尚未為本
    案之言詞辯論，自無庸得其同意而生撤回效力。至原告變更
    聲明部分，核係屬減縮應受判決事項之聲明，依前開說明，
    自應准許。
貳、實體方面：
一、原告主張：
（一）緣原告全國電子股份有限公司原承租第三人即房東源香企
      業有限公司（法定代理人：王世玉）所有，門牌號碼為新
      竹市○○路140號1樓及地下室之房屋，以供原告門市營業
      使用。然經原告調查後始知，該租賃房屋中除有一電表表
      號為：00000000000，係供原告門市營業使用外，尚有另
      一用途不明、表號為：00000000000之電表亦在使用中，
      惟房東事前竟未告知原告正確電表表號，致使原告在不知
      情下，自91年8月13日起至94年2月15日止，已就該不明電
      表墊付電費達85,201元。嗣經原告向房東催討後，始知上
      開不明電表於上述期間內，係供2樓之房客即被告租屋使
      用，依此，原告隨即以新莊五工郵局第00506號存證信函
      對被告催討，上開存證信函亦已合法送達被告簽收之。惟
      債務人自接獲原告寄發之上開存證信函後，對於原告請求
      返還代墊電費之請求，竟相應不理，藉故拖延。然查，上
      開電表既由被告租屋所使用，故該電表所生電費自應由被
      告負擔之，被告使用電表卻未付出電費，係受有利益，原
      告支出電費亦受有損害，而被告受利並無法律上之原因，
      原告自得依不當得利之法律關係，請求被告給付代墊之電
      費。
（二）依證人所述及臺灣電力股份有限公司回函，均足證明系爭
      「00000000000」電表，確為被告租屋使用：
    １依證人即王世玉之妻彭春華98年10月22日於本院證述：「
      （問：房子地址？）新竹市○○路140號，聲請人（即原
      告）租1樓，相對人（即被告）租1樓夾層」，以及「（問
      ：00000000000電表用戶是何戶？）我公司的房子就是食
      品路1樓及1樓夾層，電表總共只有2個，所詢電表，應該
      是1樓夾層在使用。從90年開始都是這樣」。
    ２依臺灣電力股份有限公司新竹區營業處98年10月20日D新
      竹字第09810002381號函稱，系爭電表目前用電戶名為「
      薇緹商行陳志明」（即被告之後的承租戶），用電地址
      為「新竹市○○路140號夾層」。
    ３此外，依被告當庭所承之答辯狀第2點，亦已自承係租屋
      於新竹市○○路140號1樓夾層，綜此，系爭「000000000
      00」電表確為被告租屋使用，應足確認。
（三）另查，依上開臺灣電力股份有限公司新竹區營業處函文之
      附件1所示，其上載明系爭「00000000000」電表自91年8
      月至93年8月間之用電金額，與原告請求返還之金額完全
      相同，其總數亦為80,973元，足徵原告請求確有所據，原
      告確已代墊該等電費金額。
（四）又查一般租賃房屋租金不包含水電費用，乃為常情，況且
      被告係租屋供美容院之營業使用，更無租金包含水電費用
      之可能。而被告與房東間之租賃契約，其租金應為每月25
      ,000元，且不包含水電費，已經證人彭春華於本院證述無
      誤；再依被告與房東間之租賃契約第15條「乙方（即被告
      ）水電費及營業上必須繳納之稅捐自行負擔」之記載，已
      足認定被告應自行負擔租屋之水電費用，故被告辯稱其租
      金係包含水電等語，並不足採。
（五）另依原告所提被告退租後目前承租戶之租約，其承租人為
      邱美蓉，係租屋供開設「薇緹」美容院使用，其租金亦
      為每月25,000元，且依該租約第15條約定，水電費用亦應
      由承租人負擔。目前房客承租範圍與被告相同，亦均使用
      相同之制式租約，則其租賃條件，當屬相同。
（六）為此聲明請求：
    １被告應給付原告80,973元整，並自起訴狀繕本送達翌日即
      98年10月4日起按年息百分之5計算之利息。
    ２訴訟費用由被告負擔。
    ３願供擔保，請准宣告准予假執行。
二、被告則以：
（一）依原告所提新竹市○○路140號夾層之98年10月電費通知
      及收據，證明該電表98年10月7日抄表，用電計費期間為
      98年8月7日至98年10月7日，繳費期限為98年10月25日，
      依臺灣電力股份有限公司新竹區營業處函附件一之電費資
      料，93年12月份電費應收1,257元（計費時間93年10月7日
      至93年12月7日）及94年2月份116元，被告於93年9月已提
      前結束租約，明顯證明該電表並非原告所使用。
（二）依證人彭春華所言「我公司的房子就是食品路1樓及1樓夾
      層，電表總共只有2個」，但經被告詢問證人，食品路140
      號2、3樓是否為源香公司所有，經其答覆「2樓是我們所
      有，3樓以上不是」，依其所言可證實原租屋處因為王世
      玉等人自住，現食品路1樓、1樓夾層及2樓等3戶卻只有2
      個電表，房屋內部供電線路混亂。
（三）被告於90年9月與王世玉承租食品路140號1樓夾層，係一
      老舊違章建築，房屋內部到處白蟻成窩，屋內大半堆積老
      舊不堪使用傢俱，真正可使用面積甚小，故原約定租金為
      10,000元，嗣承租後發現系爭房屋供電線路混亂，才會經
      與王世玉協議後，以每月25,000元承租並包含每月水電等
      費用。至於94年3月1日以後之承租房客邱美蓉，係將屋內
      整體重新裝潢，整層供電線路重新整修加大，因此屋內可
      使用面積加大數倍，其雙方始議定以25,000元承租，係屬
      合理。
（四）被告於93年9月與王世玉提前終止房屋租賃契約，其立即
      無異議將被告所付押租費退還，明顯證明租金內係包含水
      電等費用。
（五）為此答辯聲明：
    １駁回原告之訴及其假執行之聲請。
    ２訴訟費用由原告負擔。
    ３如受不利之判決，願提供擔保請准宣告免為假執行。
三、本院之判斷：
（一）原告主張之前揭事實，業據其提出與所述相符之原告與源
      香企業有限公司訂立之租賃契約書、代墊電費繳款明細、
      、新莊五工郵局第00506號存證信函各1份（原證1、2、4
      ）、系爭夾層房屋現承租戶薇緹商行即陳志明之電費通
      知及收據、邱美蓉與源香企業有限公司訂立之租賃契約書
      （原證6）等件為證，被告對於90年9月16日與源香企業有
      限公司就新竹市○○路140號1樓夾層房屋（下稱系爭夾層
      房屋）簽訂租約之事實是認無誤，惟否認原告之主張，辯
      稱：該電表非供其承租之系爭夾層房屋使用，此由其於93
      年9月提前終止租約後系爭電表仍有用電紀錄可證；系爭
      房屋內部供電線路混亂，證人彭春華之證詞不足為據；且
      其與王世玉簽訂之租約係以每月25,000元承租並包含每月
      水電等費用在內云云置辯，並提出房屋租賃契約書1份及
      繳租支票2紙為憑。
（二）查證人即源香企業有限公司負責人王世玉之妻彭春華到院
      結證：我以源香公司名義出租房子給兩造，房子地址在新
      竹市○○路140號，聲請人（即原告）租1樓，相對人（即
      被告）租1樓夾層；我公司的房子就是食品路1樓及1樓夾
      層，電錶總共只有2個，所詢00000000000號電表，應該是
      1樓夾層在使用；從90年開始都是這樣，電表設置聲請人
      有去現場測試過，是我與相對人簽訂契約，租約內容及租
      金由我洽談，當初租金約定25,000元，但是租約寫10,000
      元，原因是以源香公司名義定契約，要開發票，但相對人
      說他不要發票，我說我們是公司不能逃漏稅，一定要開發
      票，所以把租金寫成10,000元，另外加上我房屋裡還有一
      些家具提供給相對人使用，所以相對人並無吃虧，契約第
      15條已經明確約定水電費由相對人負擔，所以相對人給的
      25,000元租金並沒有包含水電費；原來是我兒子與相對人
      簽訂租金25,000元的租約，後來我回國後因稅金的問題才
      另外和相對人寫這份10,000元的租約，但是我們有協議實
      際租金是25,000元；相對人有提前終止租約，提早約1年
      到2年；大概是相對人說的93年9月終止租約，我記得快過
      年時候終止租約，後來我在94年3月1日另外租給邱美蓉，
      這個時間前邱美蓉有做裝潢，裝潢前房子沒有使用，租給
      邱美蓉的租金25,000元，與邱美蓉的租約也沒有包含水電
      等語（見本院98年10月22日調解程序筆錄）。
（三）查證人彭春華上開證詞核與臺灣電力股份有限公司新竹區
      營業處98年10月20日D新竹字第09810002381號函覆「電號
      00000000000用電戶名為薇緹商行，陳志明，用電地址
      為新竹市○○路140號夾層」等情相符，而原告提出之代
      墊電費繳款明細亦與臺灣電力股份有限公司新竹區營業處
      檢送之用電資料一致，據此已足認定系爭00000000000電
      表確為系爭夾層房屋使用無訛，應非可採。且參諸前開00
      000000000電表用電資料於93年12月（應係10、11月份用
      電）驟降為3元、94年2月（應係93年12月、94年1月份用
      電）亦僅為116元，核與證人彭春華證述被告提前終止租
      約後迄隔年3月其始將房屋出租予他人等情相合，益資佐
      證被告承租之系爭夾層房屋確實使用00000000000電表無
      誤，至於被告辯稱與源香企業有限公司簽訂月租25,000元
      租約內含水電費部分，核與其提出之租約第15條約定「乙
      方（指被告）水電費及營業上必須繳納之捐稅自行負擔」
      顯然不符，證人彭春華亦否認租金包含水電，詳如前述，
      綜上所述，被告辯稱所系爭房屋內部供電線路混亂，系爭
      電表非其承租之系爭夾層房屋使用，且每月支付之25,000
      元租金係包含水電費云云，均不足採。
（四）從而，原告依不當得利之法律關係，訴請被告給付如主文
      第1項所示之金額及利息，即無不合，應予准許。
四、本件係適用小額訴訟程序所為被告敗訴之判決，爰依職權宣
    告假執行，並於判決時確定訴訟費用如主文第2項所示之金
    額。
五、據上論結，本件原告之訴為有理由，依民事訴訟法第436條
    之23、第436條第2項、第78條、第436條之19第1項、第436
    條之20，判決如主文。
中    華    民    國    98    年    11    月    26    日
                  新竹簡易庭    法  官  吳靜怡
以上正本係照原本作成。
如對本判決上訴，非以判決違背法令為理由，不得為之；且須於
判決送達後20日內以上訴狀記載上訴理由向本院提出上訴。
中    華    民    國    98    年    11    月    26    日
                                書記官  彭連喜


司法院資訊處製作；財團法人民間司法改革基金會備份。
